【裁判字號】    96,重訴,142
【裁判日期】    971128
【裁判案由】    給付貨款
【裁判全文】
臺灣板橋地方法院民事判決             96年度重訴字第142號
原      告  丙○ ○○○○○○.
                        Amt.
                        62 .
法定代理人  甲○○○○ ○○○.
訴訟代理人  陳彥希律師
            王韋傑律師
複代理人    周宜廷律師
            范清銘律師
被      告  正中科技股份有限公司（原名稱：正中印刷器材股
            份有限公司）
法定代理人  乙○○
訴訟代理人  劉承慶律師
            楊志文律師
上列當事人間請求給付貨款事件，本院於中華民國97年11月11日
言詞辯論終結，判決如下：
    主      文
被告應給付原告歐元壹佰零肆萬伍仟伍佰捌拾貳點肆伍元，及附
表所列項次一至四九、五一至七八之各筆貨款自到期日翌日起至
清償日止，按週年利率百分之五計算之利息。
訴訟費用由被告負擔十分之九，餘由原告負擔。
本判決第一項於原告以新臺幣壹仟伍百萬元為被告供擔保後，得
假執行；但被告如以新臺幣肆仟伍佰萬元為原告預供擔保，得免
為假執行。
原告其餘假執行之聲請駁回。
    事實及理由
一、按訴狀送達後，原告不得將原訴變更或追加他訴。但擴張或
    減縮應受判決事項之聲明，不在此限，民事訴訟法第255 條
    第3 款定有明文。本件原告起訴，訴之聲明原請求被告正中
    科技股份有限公司（原名稱：正中印刷器材股份有限公司，
    於民國96年12月19日更名）應給付原告歐元1,052,284.42元
    及原證1 所列各筆貨款自到期日起至清償日止，按週年利率
    百分之5 計算之利息，嗣於訴訟中，減縮訴之聲明為被告應
    給付原告歐元1,049,180.53元及附表所列各筆貨款自到期日
    翌日起至清償日止，按週年利率百分5 計算之利息，依照前
    揭規定，自為適法，先予敘明。
二、原告主張：
  (一)被告於西元2005年（即民國94年）5 月至11月，以自己名義
    先後以78筆訂購單（Purchase Orders） ，向原告採買各式
    油墨等相關產品，經原告承諾後出貨，原告並先後核發載明
    應付金額及付款日之78筆發票向被告請款。上述78筆訂購單
    及發票所載之相關貨物（以下簡稱系爭貨物），原告均已委
    由運送人交付被告或其所指定之人，詎料被告在收受系爭貨
    物後，卻未如期給付貨款予原告，被告積欠之貨款共計歐元
    1,049,180.53元（各筆貨款之到期日及金額明細，詳如附表
    所載），被告自應給付原告上開貨款及各筆貨款自到期日翌
    日起至實際清償日止之遲延利息。
  (二)被告雖辯稱其係基於經銷商之地位，代客戶向原告下單，故
    就該部分貨款並無付款義務，且被告應有佣金請求權，並得
    請求原告買回庫存品云云。然而兩造間之經銷契約及代理商
    契約早於西元2000年（即民國89年）12月31日終止，被告所
    辯顯屬無據：
    1.兩造於西元1993年（即民國82年）12月31日簽訂之「代理
      商契約」（Agency Agreement，下稱「代理商契約」）第
      8 條第 (1)項規定：「契約之一方得以12個月之事前通知
      ，於該日曆年度之末日終止本契約。」 (The Agreement
      may be terminated by either side with a 12 months
      notice to the end of the calendar year.）； 同條第
      (3) 項規定，若當事人之一方未履行本契約或其附件1 至
      附件5 所訂之義務，他方得不事先通知即終止本契約（
      The Agreement may be terminated byeitherside with
      out any notice, if one of the parties of the Agree
      ment fails to fulfill itsobligations as set forth
      in the Agreeme nt and its enclosures 1- 5.）。兩造
      間於西元1994年（即民國83年）1 月1 日生效之「經銷契
      約」（Distribution Agreement，下稱「經銷契約」）第
      8 條亦有類似規定，該條第 (1)項亦規定：「契約之一方
      得以12個月之事前通知，於該日曆年度之末日終止本契約
      。」（The Agreement may be terminated by either
      side with a 12 months notice to the end of the cal
      endar year.） ；同條第 (3)項亦規定，若當事人之一方
      未履行本契約或其附件1 至附件5 所訂之義務，他方得不
      事先通知即終止本契約（TheAgreement may be terminat
      ed by either side without any notice, if one of
      the parties of the Agreement fails to fulfill its
      obligations as set f orth in the Agreement and its
      enclosures 1 - 5.） 。
    2.簡言之，上述兩契約關於契約終止，均有如下之明文規定
      ：
      契約之一方得不附理由，以12個月之事前通知，於該日
        曆年度之末日（即該12個月通知期滿之日曆年之末日）
        終止契約（「代理商契約」及「經銷契約」的第8 條第
        (1)項）。
      若契約之一方有違約情事，他方得不事先通知即終止系
        爭契約（「代理商契約」及「經銷契約」的第8 條第 (
        3) 項）。
      原告嗣後於西元1999年（即民國88年）年6 月19日即係依
      據各該契約第8 條第（1） 項規定，終止雙方間之「代理
      商契約」及「經銷契約」。
    3.因被告於西元1999年6 月之前，一再違反兩造間關於競業
      禁止之約定，原告遂於西元1999年6 月19日去函被告（即
      原證6） ，依各該契約第8 條第（1） 項規定，終止雙方
      間之「代理商契約」及「經銷契約」：
      原告已行使「代理商契約」及「經銷契約」第8 條第（
        1）項 之終止權：
        原告西元1999年6 月19日信函明確表示：「茲依貴我雙
        方……『經銷契約』第8 條第 (1)項，向台端提出該經
        銷契約規定之12個月終止通知，該終止自西元2000年12
        月31日起生效」；「茲再依貴我雙方……『代理商契約
        』第8 條第 (1)項，向台端提出該代理商契約規定之12
        個月之終止通知，該終止自西元2000年12月31日起生效
        」（參見原證6 信函第3 頁第7 至9 段；中譯文第5 頁
        第2 至4 段）。上開原告終止「經銷契約」及「代理商
        契約」之意思表示，已遵照雙方契約之規定合法發出並
        到達被告，故上開二契約已於該12個月通知期滿之日曆
        年之末日（即西元2000年12月31日）分別終止。
      至於各該契約第8 條第 (3)項之契約終止權，原告西元
        1999年6 月19日信函亦同時告知被告已違約，若不立即
        改善，將立即終止上開二契約（即依據第8 條第 (3)項
        ）。惟不論原告嗣後是否行使各該契約第8 條第 (3)項
        之終止權，均不影響前述原告依各該契約第8 條第 (1)
        項所為之意思表示：
        (1)為避免被告繼續違約造成原告之損害，原告於西元19
          99年6 月19日信函中亦同時表示：「如果正中印刷器
          材股份有限公司（即「正中公司」）不同意於前述日
          期改善違約情事，並最遲於6 月28日前確認同意改善
          ，則所有前述契約，即以下之契約，將於西元1999年
          7 月1日前以書面終止，不再有任何協商基礎：(1)西
          元1994年1 月1 日中華民國（台灣）經銷契約（即「
          經銷契約」）； (2)西元1993年12月31日中華人民共
          和國非獨家代理契約（即「代理商契約」）； (3)為
          製造某些Marabu溶劑僅供在中華民國（台灣）銷售之
          相互保密契約」（參見原證6 信函第4 頁第1 行以下
          ；中譯文第5 頁第5 段以下）。
        (2)簡言之，這是原告為避免被告繼續違約致損害擴大，
          而同時警告被告應立即改正違約行為，否則將行使各
          該契約第8 條第 (3)項之終止權。
        (3)惟不論原告嗣後是否行使各該契約第8 條第 (3)項之
          立即終止權，均不影響前述原告已依各該契約第8 條
          第(1)項所為之意思表示。
    4.被告辯稱原告西元1999年6 月19日信函只是警告函性質，
      雙方誤會已在被告解釋後冰釋云云，實係對原告該信函斷
      章取義，且將各該契約第8 條第 (3)項之終止權及第8 條
      第 (1)項之終止權混為一談，並不可採：
      被告以原告在西元1999年6 月19日信函中表示：「如果
        我們知道該等產品在6 月30日後仍有銷售，我們將終止
        Mabaru與正中公司間在中華人民共和國之西元1993年12
        月31日代理合約」、「雖然我們認為我們有權不經通知
        立即終止前述合約，我們願給台端以下機會……」，並
        以原告西元1999年7 月7 日信函表示被告之確認函符合
        原告之要求等情，據此辯稱原告西元1999年6 月19日信
        函只是警告函性質，各該契約並未因此終止云云。
      惟被告上述所引述之內容均僅與原告是否行使立即終止
        權（各該契約第8條第(3)項）部分有關。被告刻意略去
        原告已依據各該契約第8 條第 (1)項為終止之意思表示
        之部分不提，顯係對原告西元1999年6 月19日信函斷章
        取義。
      事實上，原告不但已清楚表達依據各該契約第8 條第（
        1） 項終止之意思表示，也清楚交付各該契約必須終止
        的理由：即因為被告違約行為已破壞雙方繼續履行各該
        契約之誠信基礎，因此各該契約必須終止；原告雖然願
        意尋求與被告新的交易關係，但雙方應該重新協商新的
        契約，重新規範雙方之權利義務；因此原告「願意協商
        新的自西元2001年1 月1 日起之中華民國（台灣）經銷
        合約及中華人民共和國（非獨家）經銷合約」（參見原
        證6 信函第3 頁第9 段；中譯文第5 頁第4 段），足見
        原告確已清楚、明白地依各該契約第8 條第 (1)項規定
        ，終止「經銷契約」及「代理商契約」，其契約終止日
        為西元2000年12月31日。
      原告在西元1999年6 月19日信函中以半頁篇幅及正式之
        法律用語，且明白表示係依照「代理商契約」及「經銷
        契約」第8 條第 (1)項之規定，向被告為終止契約之意
        思表示，顯非如被告所稱僅是警告函之性質，謹臚列原
        告信函中有關終止契約意思表示之段落如下：
        (1)「我們被告知應以下述合約所載之適當通知，宣佈正
          式終止貴我之間現存之西元1994年1 月1 日中華民國
          （台灣）之經銷合約與現存之西元1993年12月31日中
          華人民共和國之代理合約。為貴我雙方尋求未來合作
          的新的共同基礎，我們決定如此做」（參見原證6 信
          函第3 頁第6 段；中譯文第5 頁第1 段）。
        (2)「茲依貴我雙方……『經銷契約』第8 條第 (1)項，
          向台端提出該經銷契約規定之12個月終止通知，該終
          止自西元2000年12月31日起生效，本合約及貴我雙方
          間之所有其他現存合約均於該日終止」（參見原證6
          信函第3 頁第7 段；中譯文第5 頁第2 段）。
        (3)「茲再依貴我雙方……『代理商契約』第8 條第 (1)
          項，向台端提出該代理商契約規定之12個月之終止通
          知，該終止自西元2000年12月31日起生效，本合約及
          貴我雙方間之所有其他現存合約均於該日終止」（參
          見原證6 信函第3 頁第8 段；中譯文第5 頁第3 段）
          。
        (4)「如前所述，我們願意尋求繼續彼此關係的新的共同
          基礎。因此，我們建議開會 (在台灣或德國)， 以協
          商重新開始的基礎。台端可能料到我們會就新的開始
          設定某些規定，如果台端願意繼續雙方關係並彌補因
          台端違約造成之各種狀況，這些規定是很容易符合的
          ……我們願意協商新的自西元2001年1 月1 日起之中
          華民國（台灣）經銷合約及中華人民共和國（非獨家
          ）經銷合約……」（參見原證6 信函第3 頁第9 段；
          中譯文第5 頁第4 段）。
    5.被告又辯稱解釋意思應探求當事人真意、「原告在原證6
      信函中並非真有終止契約之意思」、「一旦誤會冰釋，兩
      個終止之意思表示均被撤回」云云，惟被告所辯委無可採
      ，謹駁斥如后：
      意思表示之解釋不能違反明確之文義而另為解釋，最高
        法院17年上字第1118號判例亦表示：「解釋契約，固須
        探求當事人立約時之真意，不能拘泥於契約之文字，但
        契約文字業已表示當事人真意，無須別事探求者，即不
        得反捨契約文字而更為曲解。」如前所述，原告在西元
        1999年6 月19日信函中以半頁篇幅及正式之法律用語，
        並明白表示係依照「代理商契約」及「經銷契約」第8
        條第 (1)項規定，向被告為終止契約之意思表示，其意
        思非常明確，不容被告為其他解釋。
      終止契約之意思表示不能撤回（銷），民法第263 條準
        用第258 條第3 項規定甚明。更何況，原告在該終止之
        意思表示到達相對人之前後，根本沒有撤回（銷）該意
        思表示之行為；雙方在該終止之意思表示到達相對人後
        ，亦無任何相反之合意。被告辯稱所謂終止契約之意思
        表示嗣後撤回云云，既非事實，亦違反民法規定，不可
        採信。
    6.被告再提出被證8 至被證15及被證19，辯稱被告仍為原告
      之代理商，故雙方「代理商契約」及「經銷契約」仍未終
      止云云，並不可採：
      原告在西元1999年6 月19日信函中已依照「代理商契約
        」及「經銷契約」第8 條第 (1)項規定，以明確的文字
        、合法終止上述兩契約已如前述，不容被告設詞曲解。
      雙方「代理商契約」及「經銷契約」終止後，雙方仍有
        商業上來往，原告也表明願意與被告重新協商新的、自
        西元2001年1 月1 日起之經銷合約（參見原證6 信函第
        3 頁第9 段；中譯文第5 頁第4 段）。因此，縱使原告
        仍稱呼被告為經銷商或邀請被告參加經銷商會議，僅能
        證明雙方仍有商業上來往，原告仍繼續供貨予被告或被
        告仍在中國大陸等地繼續販售原告產品之事實，而與系
        爭「代理商契約」及「經銷契約」已經合法終止乙節無
        關。
      質言之，系爭「代理商契約」及「經銷契約」之終止，
        並無礙於雙方繼續以其他契約為基礎，繼續商業上合作
        ，特別是當時原告仍希望且願意與被告重新協商新的、
        自西元2001年1 月1 日起之經銷合約。因此不論雙方嗣
        後是否以買賣契約或其他契約關係繼續交易、不論原告
        是否繼續稱被告為經銷商、不論原告是否邀請被告參與
        經銷商會議，都與系爭「代理商契約」及「經銷契約」
        已經原告合法終止乙事無關。被告之主張顯不可採。
    7.被告又辯稱依據西元2005年（即民國94年）11月17日原告
      發給被告之信函（即被證3） 中提到：「我們於此聲明結
      束所有經銷合約」，因此主張系爭「代理商契約」及「經
      銷契約」當時仍有效力云云。惟被告所稱與事實不符，，
      謹駁斥如下：
      兩造間前述二契約早於西元2000年12月31日終止，業如
        前述。
      原告於該函所表明者，係中止與被告間逾22年來之商業
        上往來關係，而非就前述早已終止之二契約再行表示終
        止之意：
        (1)原告與被告間自西元1983年（即民國72年）起有商業
          上往來，至該函發出時（即西元2005年）約為22年，
          該函所稱「終結了這個至今已超過22年的直接關係」
          ，即係指兩造間逾22年來之商業上往來關係，而與系
          爭「代理商契約」及「經銷契約」無涉。此由該函第
          一段：「Marabu與正中公司現有的關係必須自此結束
          。目前的爭端是如此明確而且不利於雙方的關係，每
          一項爭端都足以合理的正當化這個不經通知的終止，
          因而終結了這個至今已超過22年的直接關係。」即足
          證之。
        (2)系爭「代理商契約」及「經銷契約」簽約及生效時為
          西元1993年底及西元1994年初，由此時間上之差異，
          足知該函所欲表明者係中止與被告間逾22年來之直接
          交易關係，而非就前述早已終止之二契約再行表示終
          止之意。
        (3)被告聲稱原告以該函終止系爭「代理商契約」及「經
          銷契約」云云，係斷章取義，不足採信。該函原文為
          ：「我們於此聲明結束所有經銷合約，無論是口頭的
          或是以任何其他形式存在的」，顯然是個強調結束雙
          方間一切合作關係的聲明，而非指任何特定的、個別
          的契約。被告以該函文句中有「經銷合約」的字眼，
          即推論系爭「代理商契約」及「經銷契約」當時仍有
          效力，不但斷章取義而不合乎該函文意，而且罔顧系
          爭二契約早已終止之事實，其推論亦不符論理法則。
  (三)被告所謂「附表一之2 」所列60筆交易之付款人多係被告以
    外之第三人，可證該60筆交易係被告代客戶向原告下單云云
    。事實上，除原證1-60（按即附表項次50，以下同）貨物以
    外，發票上所載之付款人均為被告。被告之主張及「附表一
    之2 」所列之內容，與發票記載事實不符，應不可採，茲分
    述如下：
    1.系爭78筆貨物均為被告以自己名義向原告下單訂貨，此由
      原證1 各筆訂購單之抬頭均為被告公司（Faithful Print
      ing Equipment & Supply Co., Ltd.，即被告公司之英文
      名稱），且載明被告公司之地址及電話，被告為系爭貨物
      之買受人，至為灼然。被告所稱代客戶向原告下單云云，
      與事實不符。
    2.系爭78筆發票之付款人（即被告「附表一之2 」所稱之「
      發票抬頭」），除原證1-60以外，均為被告。被告之主張
      及「附表一之2 」所列之內容，與實際發票之記載並不相
      符：
      發票（Invoice） 付款人之記載位於發票之左上方（參
        見原證1，左上方為付款人名稱及地址，右上方為收貨
        人名稱及地址），系爭77筆發票付款人均記載為「FAIT
        HFUL PRINTING EQUIP. & SUPPLY CO. LTD.」（即被告
        公司之英文名稱），名稱下方住址之記載均為「3F, 23
        WUKUNG 6TH ROAD, WUKU HSIANG, TAIPEI HSIEN, TAIW
        AN」（即被告公司之登記地址：臺北縣五股鄉○○○路
        23號），被告抗辯「附表一之2 」主張有22筆「發票抬
        頭」係被告以外之第三人，與實際發票之記載不符。
      至於原證1-60發票上之付款人雖記載為第三人Technic
        East Inc.， 但該筆採購單亦由被告所下，被告為系爭
        貨物之買受人，原告已依被告指示交付貨物，被告就此
        亦有付款之義務。
    3.系爭貨物各筆訂購單均為被告所下單，且發票之付款人亦
      記載被告，被告為系爭買賣契約之買受人，至為灼然，依
      法負有給付價金之義務。
    4.被告依此交易方式，在數月之間連續向原告採購多達70餘
      次，各批次貨物均已由被告或其指定之人一一收受，相關
      70餘筆發票亦已由被告收訖，被告對於自己係貨物付款人
      乙節均無異議，其負有付款義務甚明。詎料其於臨訟之際
      ，卻改稱自己「只是協助下單事宜」、「並未購買相關系
      爭產品」、「只是提供經銷/ 代理服務購取佣金」，顯為
      卸責之詞，且與事實不符，應不可採。
    5.更何況，被告係援引兩造間「代理商契約」及「經銷契約
      」為依據，但上述契約早於西元2000年12月31日即已終止
      ，已如前述，被告之主張顯無理由。
  (四)關於被告主張庫存品（參見被告「附表二之1 」及「附表三
    之1 」）應由原告買回，以及佣金請求權等節，其主張並無
    理由，茲分述如下：
    1.本件貨品買賣之基礎法律關係，係基於兩造間個別之買賣
      契約，即由被告下訂單為要約，再由原告承諾後出貨，出
      貨時並依兩造之約定，於發票上註明金額以及日期等交易
      條件。被告主張之「佣金」以及「庫存品抵銷」云云，均
      非買賣契約之條款，被告之請求並無理由。
    2.被告於「代理商契約」及「經銷契約」終止後，即依各別
      買賣關係向原告進貨，本應自行評估市場需求、庫存備料
      及其他相關風險，原告就此並不負買回庫存品之義務。
    3.更何況，「附表二之1 」及「附表三之1 」為被告自行編
      列之清單，實際上是否有如附表所列之庫存品、該庫存品
      是否係由被告向原告進貨，已非無疑。更何況，依據被告
      之主張，「附表三之1 」所列之庫存品係運往中國之庫存
      品，則被告似非該庫存品之所有權人，更不得對原告主張
      買回。
  (五)關於被告主張「原告散布毀損被告商譽之言論，因而導致被
    告損害，並主張抵銷」云云，均非事實，而不可採。被告毫
    無根據地濫行指責原告有毀損其商譽之行為，其主張與所謂
    抵銷云云，均無理由。
  (六)退萬步言，縱鈞院認雙方間「代理商契約」及「經銷契約」
    並未於西元2000年12月31日終止（惟原告否認之），被告向
    原告買受並已收受系爭貨品之事實，為被告所不爭執，被告
    亦應給付原告如訴之聲明之金額。
  (七)併為聲明：被告應給付原告歐元1,049,180.53元，及附表所
    列各筆貨款自到期日翌日起至清償日止，按週年利率百分之
    5 計算之利息；並原告願供擔保聲請宣告假執行。
三、被告則抗辯：
  (一)原告為一生產及經銷印刷器材及油墨之公司，被告自西元19
    84年起即成為原告之經銷商，為原告在台灣及中國大陸地區
    經銷其油墨產品，此有雙方於西元1994年7 月7 日簽署之「
    經銷契約」，其中之Enclosure 2 規定經銷區域為中華民國
    台灣（TAIWAN/REPUBLIC OF CHINA) ；以及西元1993年12
    月31日簽署之「代理商契約」），其中之Enclosure 2 規定
    經銷區域為中國大陸（PEOPLES REPUBLICOF CHINA) 可證。
    而被告即依「經銷契約」、「代理商契約」及雙方相關協議
    為原告經銷販售相關油墨產品。
  (二)被告為原告在台灣及中國大陸經銷或代理系爭產品，其模式
    主要可區分為兩種類型：
    1.被告自己下單向原告購買產品，再轉銷予被告之客戶；即
      被告係以自己名義向原告採購，並自行向原告付款，因而
      實質上雙方係成立系爭產品之買賣關係。而在原證1 共90
      筆資料中，此種被告自行向原告採購系爭產品之訂單共計
      18筆（金額合計為歐元4,052.12元）。
    2.被告依據「經銷契約」及「代理商契約」之Enclosure 5
      第 (6)條：「若經銷商要求Marabu將產品向在經銷區域內
      之第三人為交付及請款，Marabu及經銷商同意佣金最少應
      為此等交易之百分之十」之規定，為原告尋覓系爭產品之
      買主，並代表此等買主向原告下單；下單後原告直接將系
      爭產品交付買主，並直接向買主收款，被告並不負責付款
      。因而被告係為原告尋覓銷售機會，並協助處理下單事宜
      ，自己並未購買相關系爭產品，只是藉提供經銷/ 代理服
      務賺取佣金。而在原證1 共90筆資料中，此種被告為原告
      介紹買主並抽取佣金之訂單共計60筆（金額歐元998,262.
      15元）（即附表一之2） 。
  (三)兩造間之「經銷契約」及「代理商契約」並非如原告所稱，
    已於西元2000年12月31日終止，而係於西元2005年11月17日
    為原告所發如被證3 所示之終止函所終止，因而被告所提「
    附表一之2 」之系爭產品訂單，確係由被告基於經銷商之地
    位，代客戶向原告下單：
    1.原告雖曾於西元1999年6 月19日發函被告，並宣稱擬於西
      元2000年12月31日終止雙方間之「經銷契約」及「代理商
      契約」，然細究該函之真意，可知其乃係限期要求被告就
      函中所提相關問題提出說明或確認，否則將終止契約之警
      告性質函件，並未發生終止雙方間之經銷契約及代理商契
      約之效果。此觀原證6 中原告所表示之以下內容可證：
      「如果競爭產品不能立即完全從市場撤出，此將成為終
        止貴我雙方所有現存合約的主要原因」 (“…this is
        a major causeand leads to the termination of all
        existing agreements between us, should the compe
        titive product not betotally withdrawn from the
        market immediately.”)（ 詳原證6 第1 頁倒數第2
        行起，中譯文第2 頁倒數第9 行起）。
      「如果台端同意以下強制請求，我們考慮給台端第三次
        也就是最後一次黃牌」 (“…we are considering of
        giving you thethird and last yellow card, should
        you assent to thefollowing imperative demand”)
        （詳原證6 第2 頁倒數第9 行起，中譯文第3 頁倒數第
        2 行起）。
      「如果我們知道該等產品在6 月30日後仍有銷售，我們
        將終止Marabu與正中公司間在中華人民共和國之西元19
        93年12月31日代理合約」 (“Should welearn that
        such a product is still sold afterJune 30th, we
        will terminate the Agency Agreement for the Peop
        les Republic of China between Marabu and Faithful
        dated 00-00-0000. ”)（ 詳原證6 第2 頁倒數第5 行
        起，中譯文第4 頁第3 行起）。
      「雖然我們認為我們有權不經通知立即終止前述合約，
        但我們願給台端以下機會」 (“Although we feel tha
        t we would have the right to terminate said Agre
        ement immediately without notice, aswe feel perf
        ectly entitled to, we give you theopportunity ”
        )（ 詳原證6 第3 頁第4 行起，中譯文第4 頁第12行起
        ）。
      「再次強調，如果正中公司不同意於前述日期補正違約
        情事，…所有前述合約…將於西元1999年7 月1 日前以
        書面終止，不再有任何協商基礎」 (“I emphasis aga
        in, however, that allthe mentioned Agreement,…
        will be terminated inwriting by July 1st , 1999
        without any further negotiation base should Faith
        ful not agree to remedy its contractual violatio
        ns”)， （詳原證6 文末，可知原告係表示若被告無法
        提出合理解釋，將會另行以書面正式表示終止經銷及代
        理商合約）
    2.被告接獲原證6 之來函後，已於西元1999年6 月25日去函
      原告解釋其中之誤會，向原告說明： (1)被告從未有名稱
      為“King Star SR”之產品； (2)SV5 為不同於原告溶劑
      之產品；以及 (3)韓國CD油墨與原告產品無競爭關係等情
      。而原告則於西元1999年7 月7 日致函被告（即被證7）
      表示：
      「我充分理解您的意見，我很確定，當我們會面時，我
        們終將一掃任何陰霾」 (“I appreciate your commen
        ts and I’msurethat we will finally remove any
        existing clouds betweenus when we meet. ”)。
      「我們也收到了您有關於6 月30日在中國大陸停止銷售
        非Marabu產品的確認函，我確認這份確認函完全符合我
        們在西元1999年6 月19日的信件中所提出的明確要求。
        」 (“We have also received your confirmation
        regarding sales of non-Marabu products in China
        ending on June 30th and I confirm that this conf
        irmation fully satisfies our request expressed
        in our letter dated June19th, 1999. ”)。
      「我們同時也接到了您有關於Myung Sung（韓國）所做
        的有競爭關係的CD油墨，其銷售一樣會在6 月30日停止
        的確認函，我確認這份確認函完全符合我們在西元1999
        年6 月19日的信件中所提出的明確要求。」 (“We hav
        e furthermorereceived your confirmation regardin
        g sales ofcompetitive CD ink made by Myung Sung(
        Korea) whichended equally on June 30th and I con
        firm that thisconfirmation fully satisfies our
        request expressed inour letter dated June 19th,
        1999. ”)。
      足徵就西元1999年6 月19日函件內所述之問題，原告當時
      已同意該項爭端僅係雙方誤會，並接受被告所提之說明與
      解釋，因而已無終止「經銷契約」及「代理商契約」之問
      題，相關契約實並未因原證6 而告終止。
    3.事實上，原告於西元1999年7 月7 日致函被告表示誤會與
      爭議業已消除後，尚不斷以書面向被告或其他廠商確認，
      被告為原告在台灣及中國大陸之經銷商，例如：
      原告於西元1999年10月1 日致函被告（即被證8） ，向
        被告報告其與另一同業Alliance Printing 洽談之內容
        時，曾明確表示其已向Alliance Printing 宣示：「就
        我們的立場來說，我們不只一次地指出，正中公司是我
        們在台灣惟一的經銷商，而且Marabu絕對無意改變目前
        在台灣的安排。不過，在我們前次的會談中，我們討論
        過納入其他經銷商（像是Alliance Printing） 作為次
        級經銷商的可能性。」(“From our side, we pointed
        out one more time that FAITHFUL is our sole dist
        ributor for Taiwan, and that Marabu has absolute
        ly no intention to change the current set up in
        Taiwan. However, during our last meeting we disc
        ussed the possibility of taking other distributo
        rs (like  Alliance  Printing) into consideration
        as sub-distributors.”)。 若原告果真即將於西元20
        00年12月31日終止台灣部分之經銷契約，豈有可能會斬
        釘截鐵地向潛在合作對象Alliance Printing 表明「無
        意改變目前在台灣的安排」？又豈會要求原告甚感興趣
        之Alliance Printing 在台灣只能當被告之次級經銷商
        （sub-distributors) ？
      原告復於西元2001年5 月1 日致函被告及其他客戶（即
        被證9） ，宣示：「『正中印刷器材股份有限公司』係
        Marabu品牌之絲印以及移印油墨以及助劑，在中國大陸
        領域範圍內的指定經銷商。」 (“Faithful Printing
        Equipment  &  Supply Co., Ltd ’is an appointed
        distributor for Marabu brand screen and pad prin
        ting inks and auxiliaries within the territory
        of the Peop les Republic of China.”）明白承認被
        告係原告在中國大陸之經銷商 (distributor)，此與原
        告所稱自西元2001年1 月1 日起雙方間均係個別買賣契
        約云云，顯然不符。
      此外，被告更於西元2002年至西元2005年間多次發出函
        件，表明被告為原告之經銷商，例如：
        (1)西元2002年中國經銷商會議邀請函：原告於西元2002
          年10月2 日向被告發出Marabu中國經銷商會議邀請函
          （即被證10），邀請被告參加原告於西元2002年10月
          16日所舉行之「Marabu中國經銷商會議」。
        (2)主要經銷商晤訪協議紀錄：原告於西元2003年3 月24
          日所發出之Marabu主要經銷商晤訪一般協議（即被證
          11）中，可看出被告亦獲邀參與原告的經銷商訪談活
          動。
        (3)被告檢舉其他中國經銷商違反規定回覆函：原告於西
          元2003年4 月23日致正中公司函（即被證12）中明白
          表示：「本公司視正中印刷器材股份有限公司為我們
          在中國最佳的經銷商之一」 (“we are treating
          Faithful Prin ting as one of our best distribu
          tor in China ”)。
        (4)西元2003年9 月會議邀請函回函：原告於西元2003年
          8 月21日致正中公司函（即被證13）中明白表示：「
          很棒的，貴公司已經成為第三大（全球）= 所有Mara
          bu的經銷商，但我們雙方都想要正中公司變成第一！
          讓我們朝此一目標共同努力」 (“It’s great to
          have you on the 3rd position already (GLOBAL =
          all Marabu distrib utors!!), but we BOTH want
          Faithful t be No.1! Let ’s work together on
          thisobjective. ”)。
        (5)經銷伙伴西元2004年世界年會邀請函：原告於西元20
          04年4 月16日向被告發出Marabu伙伴會議西元2004年
          世界年會邀請函（即被證14），邀請被告公司負責人
          出席西元2004年7 月8 日起在布達佩斯所舉行的全球
          經銷商年會。
        (6)西元2005年中國經銷商年會會議紀錄：原告所提供之
          西元2005年1 月17~18 日中國經銷商與Marabu年會會
          議紀錄（即被證15）中，亦可看出被告參與了西元20
          05年1 月間所舉行的中國經銷商會議。
      事實上在2001年至2005年間，原告為了利用被告在中國
        大陸地區○○路優勢，不但沒有意思終止與被告間的經
        銷關係，甚且還一再重申：被告是原告在中國地區的主
        要經銷商 (Master Distributor) ！此由原告在2002年
        6 月20日向被告所發之傳真函件（即被證19）當中之陳
        述，當可確證無疑！原告在該函中一再重申：
        (1)「正中公司仍保持主要經銷商的地位，我們與正中公
          司的關係仍會持續而不中斷。目前，正中公司是中國
          境內惟一被指定的經銷商，這要歸因於你們在過去、
          現在與未來的誠信經營態度。」（被證19第1 頁倒數
          第10行起至倒數第7 行止；中譯本第1 頁倒數第8行
          起至倒數第6 行止）。
        (2)就雙方間的經銷關係，原告表示：「從Marabu的方面
          來看，協商與口頭的協議就是一份協議，一如既往。
          就你所發的傳真來看，你的理解似乎是我們於馬德里
          的會議與曾有的討論可能不再繼續有拘束力，但如同
          我先前已經提過的，對於Marabu而言，即便是口頭的
          協議仍然是一份協議。」（被證19第2 頁第1 行起至
          第5 行止；中譯本第2 頁第1 行起至第4 行止）。
        (3)「Marabu已明確表態，我們未曾觸及正中公司之中國
          主要經銷商的地位，並且我們將這項終止（也就是正
          中公司所關注的部分）視為一個立即並不中斷的全新
          開始。」（被證19第2 頁倒數第3 行起至倒數第1行
          止；中譯本第2 頁倒數第3 行起至倒數第1 行止）。
        (4)「讓我再重申一次，對於Marabu而言，關於正中公司
          的部分並沒有任何變化，Marabu與正中公司間例行運
          作並未中斷。」（被證19第3 頁第2 行起至第3 行止
          ；中譯本第3 頁第1 行起至第3 行止）。
        (5)「對於Marabu而言，沒有任何事情發生改變，且正中
          公司依舊為Marabu的主要經銷商之一，在此時，甚至
          是我們惟一的一個經銷商。」（被證19第3 頁倒數第
          2 行起至倒數第1 行止；中譯本第3 頁倒數第2 行起
          至倒數第1 行止）。
    4.原告雖稱被證3 之終止函「所欲表明者係中止與被告間逾
      22年來之直接交易關係，而非就前述早已終止之二契約再
      行表示終止之意」。然查原告於被證3 所為之終止契約說
      明，顯然與原告此等主張不符：
      原告於該函中表示：「我們謹此宣告所有經銷契約均告
        中止」 (“We herewith declare the end of all
        Distribution Agreements ”)（ 詳被證3 第2 頁第3
        行起）。原文之經銷契約“Distribution Agreements
        ”不但為複數形式，且為首字母大寫之專有名詞，依英
        文文件之習慣，其當係指原告被告雙方間「特定」、「
        多數」之經銷契約，因而顯然即係指被證1 及被證2 之
        “Distribution Agreement”及“Agency Agreement”
        。亦即原告亦認定被證1 、被證2 之「經銷契約」及「
        代理商契約」於當時仍為有效之契約，否則何需特別指
        明予以終止？
      原告復於該函中表示：「此一中止適用於台灣，我們將
        立即開始尋找該處之替代人選，亦適用於中國大陸，我
        們打算儘快指定該處接替之總經銷。」 (“This end
        is applicable both for Taiwan, where we willcomm
        ence looking for alternative immediately and for
        China, where we intend to appoint a replacement
        Master Distributor as quickly aspossible. ”)（
        詳被證三第2 頁第13行起）足見截至西元2005年11月17
        日為止，原告均承認被告係其在台灣之惟一經銷商、在
        中國大陸之總經銷！
     5.因而：
       不論直接探求原告於西元1999年6 月19日及7 月7 日
         函件所欲表達之真意，抑或考察原告嗣後於各項文件
         內或不同場合之陳述，均明顯可看出「經銷契約」與
         「代理商契約」並未於西元2000年12月31日發生終止
         之效果。於西元2005年11月17日向被告提出被證3 所
         示之終止函之前，原告與被告間仍維持雙方間之「經
         銷契約」與「代理商契約」，原告並承認被告為其在
         台灣與中國大陸之經銷商，為原告處理其印刷油墨產
         品在兩地之銷售業務。
       系爭產品既係於西元2005年11月17日之前下單，則其
         下單之依據，無疑即為雙方間之「經銷契約」及「代
         理商契約」，並非如原告所稱僅為雙方間單純之買賣
         關係。被告所提「附表一之2 」之系爭產品訂單共計
         60筆，確係由被告基於經銷商之地位，代客戶向原告
         下單。原告否認上情，其目的無非係為規避其依據「
         經銷契約」及「代理商契約」應負擔之支付佣金以及
         接受庫存品退貨之義務，並遂行其向被告強索「附表
         一之2 」之系爭產品訂單價金之目的而已。
  (四)兩造間之經銷及代理商合約在西元2005年11月17日之前既仍
    有效，而系爭產品係於西元2005年11月17日之前下單，則其
    下單之依據，無疑即為雙方間之「經銷契約」及「代理商契
    約」，因此：
    1.被告所提「附表一之2 」所列之60筆訂單，係被告基於原
      告經銷商之地位，代客戶向原告下單，因而被告就該部分
      貨款共計歐元998,262.15元，被告並無付款義務。至有關
      「附表一之2 」所列之60筆訂單中，為何發票抬頭記載為
      被告之問題，事實上原先被告代為下單之部分，發票抬頭
      均係直接記載為客戶名稱。惟原告於西元2005年7 月28日
      通知被告，要求一律將代客下單部分之發票抬頭記載為被
      告自身，被告不得已接受原告之要求（詳參被證21，第2
      頁倒數第11行：「2.您的關聯公司所有現有及將來之訂單
      均必須由正中公司開立。」“2. All pending and fut
      ure orders for your affiliated companies have to
      be placed by Faithful Taiwan. ”）。不料三個多月後
      原告即惡意終止雙方間「經銷契約」，造成被告重大損失
      ，足見原告可能已事先籌畫終止雙方間「經銷契約」。由
      於此60筆訂單之貨物收受人均非被告，且發票之抬頭又是
      因原告在終止「經銷契約」之前幾個月所提之要求而改為
      被告，故請鈞院於認定付款義務人之時，一併審酌此等事
      證，以公平正義之理念為斷。
    2.即令認為被告所提「附表一之2 」所列之60筆訂單之貨款
      ，被告有向原告給付義務，被告亦得依據「經銷契約」及
      「代理商契約」之Enclosure 5第 (6) 條：「若經銷商要
      求Marabu將產品向在經銷區域內之第三人為交付及請款，
      Marabu及經銷商同意佣金最少應為此等交易之百分之十」
      之規定，對原告享有百分之十之佣金即歐元99,826.215元
      之債權，向原告主張抵銷並自原告請求之金額中扣除。
    3.既然雙方間經銷及代理商合約至西元2005年11月17日止仍
      為有效，則於原告終止合約時，被告應可依據「經銷契約
      」及「代理商契約」Enclosure 5 第 (8)條：「若雙方間
      之契約因終止契約之通知而被終止，Marabu同意於終止日
      時即接受經銷商將產品退貨，只要此等產品於該日仍為標
      準之Mara bu 產品且於終止日時仍處於可銷售之狀態。此
      等產品應以其原始售價退款予經銷商」之規定，接受被告
      之退貨，並退款予被告，因而被告就合約終止時庫存之系
      爭產品，金額合計為歐元374,941.62元部分（含FAITHFUL
      Taiwan部分歐元230,464.2 元及Shipment to China 部分
      歐元144,477.42元），自得向原告主張抵銷，由原告請求
      之金額中扣除。
  (五)原告不但在被告是否有違約情事並未查明之情形下，率爾於
    西元2005年11月17日單方面終止經銷契約，對被告顯有不利
    之情形，且於終止經銷契約前後，還多次散布損害被告長久
    建立之良好商譽與客戶關係之言論，嚴重影響被告商譽。此
    等行為已造成被告22年以來努力維繫之客戶群產生恐慌，使
    得客戶大量取消訂單，至少已在終止契約後之一年內，減少
    相當於歐元3,900,000 元之訂單；依據財政部所公布之「95
    年度營利事業各業同業利潤標準」，代理商之淨利率為28%
    ，則被告減少歐元3,900,000 元之訂單，即相當於損失歐元
    1,092,000 元之淨利。被告就此一部份之損害賠償債權金額
    ，自得主張抵銷，而由原告請求之金額中扣除。
  (六)答辯聲明：駁回原告之訴；如受不利益判決，願供擔保請准
    宣告免為假執行。
四、兩造不爭執事實：
  (一)兩造自民國72年或73年即西元1983年或1984年起即有商業往
    來，民國82年即西元1993年12月31日簽訂系爭「代理商契約
    」，經銷區域為中國大陸，民國83年即西元1994年1 月1 日
    生效之系爭「經銷契約」，經銷區域為中華民國台灣。
  (二)被告於民國94年即西元2005年5 月起至11月止，以自己名義
    向原告訂購如附表所示78筆系爭貨物，且均已依被告訂單如
    數交付予被告或其所指示之人。
  (三)除後述被告所提「附表一之2 」所列60筆訂單外，其餘18筆
    訂購單係被告以買受人之地位向原告購買貨物。
五、兩造爭執要點：
  (一)兩造間之系爭「代理商契約」、「經銷契約」是否已於民國
    89年即西元2000年12月31日終止，抑或於民國94年即2005年
    11月17日始為原告單方面所終止？
  (二)被告所提「附表一之2 」所列60筆訂單，是否為被告基於原
    告經銷商之地位，代客戶向原告下單，被告就該部分貨款有
    無給付義務？
  (三)被告得否依系爭「經銷契約」之約定，由系爭貨物價金中扣
    除百分之10，作為佣金？
  (四)被告所稱之庫存品，應否由原告買回，被告主張與本件貨款
    抵銷是否有理由？
  (五)原告有無於不利於被告之時，終止系爭「代理商契約」及「
    經銷契約」，並散布毀損被告商譽之言論，因而導致被告受
    有損害，被告主張與本件貨款抵銷是否有理由？
六、本院之判斷：
  (一)查兩造所簽訂系爭「代理商契約」第8 條第 (1)項規定：「
    契約之一方得以12個月之事前通知，於該日曆年度之末日終
    止本契約。」同條第 (3)項規定：「若當事人之一方未履行
    本契約或其附件1 至附件5 所訂之義務，他方得不事先通知
    即終止本契約；又兩造所簽訂之「經銷契約」第8 條第(1)
    項規定：「契約之一方得以12個月之事前通知，於該日曆年
    度之末日終止本契約。」同條第 (3)項規定：「若當事人之
    一方未履行本契約或其附件1 至附件5 所訂之義務，他方得
    不事先通知即終止本契約。」此有兩造所不爭執之系爭「代
    理商契約」及「經銷契約」英文本影本1 份在卷可稽，而原
    告於西元1999年6 月19日發予被告之函件，其主旨係記載關
    於Marabuwerke （即原告）與正中印刷器材股份有限公司（
    即被告更名前之名稱）在中華民國（台灣）及中華人民共和
    國未來合作事宜，其內容表明：「…我們被告知應以下述合
    約所載之適當通知，宣佈正式終止貴我之間現存之西元1994
    年1 月1 日中華民國（台灣）之經銷合約與現存之西元1993
    年12月31日中華人民共和國之代理合約。為貴我雙方尋求未
    來合作的新的共同基礎，我們決定如此作。茲依貴我雙方西
    元1994年1 月1 日在中華民國銷售Marabu Screen and Pad
    印刷油墨之經銷合約第8(1)條，向台端提出該經銷契約規定
    之12個月終止通知，該終止自西元2000年12月31日起生效，
    本合約及貴我雙方間之所有其他現存合約均於該日終止。茲
    再依貴我雙方西元1993年12月31日在中華人民共和國銷售
    Marabu Screen and Pad 印刷油墨之代理合約第8(1)條，向
    台端提出該經銷契約規定之12個月終止通知，該終止自西元
    2000年12月31日起生效，本合約及貴我雙方間之所有其他現
    存合約均於該日終止。如前所述，我們願意尋求繼續彼此關
    係的新的基礎。因此，我們建議開會（在台灣或德國），以
    協商重新開始的基礎。台端可能料到我們會就新的開始設定
    某些規定，如果台端願意繼續雙方關係並彌補因台端違約造
    成之各種狀況，這些規定是很容易符合的。如果正中公司願
    意接受Marabu在未來的會議中提出的少數條款的改變，我們
    願意協商新的自西元2001年1 月1 日起之中華民國（台灣）
    經銷合約及中華人民共和國（非獨家）經銷合約。我們建議
    在雙方都方便的最早時間召開。為讓雙方有時間讓事情平靜
    下來，本人建議在西元1999年8 月第四或第五個星期開會。
    …」此亦有兩造所不爭執之原證6 信函英文本及中譯本在卷
    可憑，可見於原證6 信函中，原告已明確表達其要依系爭「
    代理商契約」及「經銷契約」第8 條第 (1)之規定終止上開
    二契約，並告知西元2000年12月31日為契約終止之生效日，
    如被告願意接受原告所提少數條款變更之條件，原告願與被
    告協商訂立自西元2001年1 月1 日起之新合約，且建議兩造
    於西元1999年8 月第三或第四個星期開會協商，至為灼然。
  (二)被告雖抗辯原證6 之信函只是警告函性質，未發生終止上開
    二契約之效果，並援引上開信函部分內容，即「如果競爭產
    品不能立即完全從市場撤出，此將成為終止貴我雙方所有現
    存合約的主要原因」、「如果台端同意以下強制請求，我們
    考慮給台端第三次也就是最後一次黃牌」、「如果我們知道
    該等產品在6 月30日後仍有銷售，我們將終止Marabu與正中
    公司間在中華人民共和國之西元1993年12月31日代理合約」
    、「雖然我們認為我們有權不經通知立即終止前述合約，但
    我們願給台端以下機會」、「再次強調，如果正中公司不同
    意於前述日期補正違約情事，…所有前述合約…將於西元
    1999年7 月1 日前以書面終止，不再有任何協」等語為據，
    惟綜觀原證6 全函內容，原告除為前述依上開二契約第8 條
    第 (1)款規定為終止之意思表示外，另表明被告已違反競業
    禁止條款，限定被告於西元1999年6 月30日前停止銷售與原
    告有競爭之油墨產品，並於「6 月28日前以書面確認」，否
    則，原告將於西元1999元7 月1 日前，以書面終止上開二契
    約，此觀原證6 信函於敘述有原告違反競業禁止之情事後，
    緊接記載：「請以書面確認：1.台端將恪遵諾言，從6 月2
    日（即承諾之日）後，正中公司機構不再推銷及銷售競爭油
    墨（不限於防紫外線光碟油墨）；2.過去及未來均不會向前
    述韓國（或其他任何）光碟印刷油墨競爭廠商下訂單；3.台
    端將最遲於6 月30日停止銷售存貨；4.台端將認真尊重禁止
    競業條款，該條款為經銷合約之重要部分，此項確認必須在
    西元1999年6 月28日前提出。」等語甚明，顯然被告所舉上
    開文句應係原告另依上開二契約第8 條第 (3)項之規定所為
    之表示，亦即原告警示被告倘未於西元1999年6 月28日以書
    面確認上述情事，則原告將提前以書面於西元1999年7 月1
    日前終止上開二契約，故被告抗辯原證6 之信函並未發生於
    西元2000年12月31日終止上開二契約之效果，並非可採。
  (三)被告雖再抗辯其於接獲原證6 之信函後，已於西元1999年6
    月25日去函原告解釋其中之誤會，而原告於西元1999年7 月
    7 日致函被告表示：「我充分理解您的意見，我很確定，當
    我們會面時，我們終將一掃任何陰霾」、「我們也收到了您
    有關於6 月30日在中國大陸停止銷售非Marabu產品的確認函
    ，我確認這份確認函完全符合我們在西元1999年6 月19日的
    信件中所提出的明確要求。」、「我們同時也接到了您有關
    於Myung Sung（韓國）所做的有競爭關係的CD油墨，其銷售
    一樣會在6 月30日停止的確認函，我確認這份確認函完全符
    合我們在西元1999年6 月19日的信件中所提出的明確要求。
    」，足徵原告已同意前項爭端僅係雙方誤會，並接受被告所
    提之說明與解釋，雙方已無終止「經銷契約」及「代理商契
    約」之問題，該二契約並未因原證6 之函件而告終止云云，
    並提出被告西元1999年6 月25日信函、原告西元1999年7 月
    7 日信函英文本及中譯本各1 件為證，然依原告上開函件內
    容，僅能得知原告已接受被告之書面確認而已，並無被告所
    辯原告同意雙方之爭端係誤會，已無終止上開二契約問題之
    含意；況依民法第263 條準用同法第258 條第3 項規定，終
    止契約之意思表示，不能撤回（銷），原告所發原證6 之信
    函既已送達被告，而依法不能撤回，自已發生上開二契約將
    於西元1999年12月31日終止之效果，是被告此部分所辯亦無
    足取。
  (四)至被告提出原告嗣後所發信函（即前述被證9 至被證15及被
    證19），抗辯原告承認被告仍為其在台灣及中國大陸之經銷
    商，及依原告於西元2005年11月17日所發如被證3 所示信函
    ，主張於斯時原告始片面終止上開二契約云云。惟兩造於原
    告所發原證6 信函之後並未再依該函意旨重新協議新的合約
    內容乙節，為被告所不否認，且原告發函表示被告仍為其經
    銷商，充其量僅表示原告仍承認被告為其在台灣及中國大陸
    經銷商之地位，此並未等同兩造已另訂新的經銷契約，況被
    證3 之函文，原告係向被告表示欲「終結了這個至今已超過
    22年的直接關係」，亦即原告所表達者乃其欲與被告結束長
    達22年之直接交易關係，而非表示欲終止上開於西元1993年
    、1994年所訂立之「代理商契約」、「經銷契約」，可知被
    告提出此部分證據，尚無法證明上開二契約遲至西元2005年
    11 月17 日始為原告片面所終止，故被告主張：兩造間經銷
    及代理商合約至西元2005年11月17日止仍為有效，則於原告
    終止合約時，被告應可依據「經銷契約」及「代理商契約」
    Enclos ure 5第 (8)條之規定，接受被告之退貨，並退款予
    被告，被告庫存品金額合計為歐元374,941.62元，得與本件
    貨款抵銷，及原告於上開不利於被告時間終止上開二契約，
    並散布毀損被告商譽之言論，因而導致其受有歐元1,092,00
    0 元之淨利損失，亦得與本件貨款抵銷等各節，均難採取。
  (五)被告雖另抗辯其所提「附表一之2 」所列60筆訂單，係基於
    原告經銷商之地位，代客戶向原告下單云云，惟依原告所提
    被告所不爭執之原證1 之訂購單及發票影本所示，各筆訂購
    單之訂購人均為被告公司（即記載被告公司之英文名稱Fait
    hful Printing Equipment & Supply Co., Ltd.），且除原
    證1-60外，其餘各筆發票之付款人，亦均記載被告之英文名
    稱及地址「3F, 23 WUKUNG 6TH ROAD, WUKU HSIANG, TAIPE
    I HSIEN, TAIWAN 」（即被告公司之登記地址：臺北縣五股
    鄉○○○路23號），足見除原證1-60外，被告為其餘各筆系
    爭貨物之買受人，應屬無疑。關於此點，被告復再抗辯原先
    被告代為下單之部分，發票抬頭均係直接記載為客戶名稱但
    原告於西元2005年7 月28日通知被告，要求一律將代客下單
    部分之發票抬頭記載為被告自身，被告不得已接受原告之要
    求，並提出原告所發之被證21信函記載：「…2.您的關聯公
    司所有現有及將來之訂單均必須由正中公司開立」為證，，
    然被告並未提出任何足以證明除原證1-60外，其餘各筆貨物
    係其代客戶下單之證據以實其說，其空言抗辯「附表一之2
    」所列60筆係代客下訂單，其無給付貨款義務，並得依系爭
    「經銷契約」之約定，由系爭貨物價金中扣除百分之10 ，
    作為佣金，亦非有據。
  (六)末查，原證1-60所載訂購單之訂購人固為被告公司，然其發
    票之付款人則為訴外人Technic East Inc. ，此非但為兩造
    所不爭執，並有該發票影本附卷可考，則關於此筆貨物原告
    應已認定係由上述訴外人所購買，否則其何以不直接開立發
    票予被告？是其此部分貨款之請求，尚非有理。
七、綜上所述，本件原告主張被告有給付如附表所示78筆貨款之
    義務，除附表項次50（即原證1-60）外，其餘各筆之主張應
    可採信。從而，原告依據買賣之法律關係請求被告給付歐元
    1,045,582.45元，及附表所列項次1 至49、51至78之各筆貨
    款自到期日翌日起至清償日止，按週年利率百分之5 計算之
    利息，為有理由，應予准許，逾此部分之請求，則無理由，
    應予駁回。
八、兩造陳明願供擔保，聲請宣告假執行或免為假執行，經核原
    告勝訴部分，合於法律規定，爰分別酌定相當之擔保金額併
    宣告之；至原告敗訴部分，其假執行之聲請已失所依據，應
    併予駁回。
九、因本件事證已臻明確，兩造其餘主張、陳述及所提之證據，
    經本院審酌後，認均與本案判斷結果無影響，毋庸再予一一
    審酌，附此敘明。
十、結論：原告之訴為一部有理由、一部無理由，依民事訴訟法
    第79條、第390 條第2 項、第392 條第2 項，判決如主文。
中    華    民    國    97    年    11    月    28    日
                  民事第一庭    法  官  高文淵
上列正本係照原本作成
如對本判決上訴，須於判決送達後20日內向本院提出上訴狀
中    華    民    國    97    年    11    月    28    日
                                書記官  許慧貞


司法院資訊處製作；財團法人民間司法改革基金會備份。
